【裁判字號】    95,簡上,950
【裁判日期】    951226
【裁判案由】    偽造文書等
【裁判全文】
臺灣高雄地方法院刑事判決             95年度簡上字第950號
上  訴  人  丙○○
即  被  告
                      號
上列被告因偽造文書等案件，不服本院鳳山簡易庭中華民國95年
7 月30日95年度簡字第3929號所為第一審判決（聲請簡易判決處
刑書案號：臺灣高雄地方法院檢察署95年度偵緝字第1022號），
提起上訴，本院第二審合議庭判決如下：
    主  文
原判決撤銷。
丙○○連續意圖為自己不法之利益，以詐術得財產上不法之利益
，處有期徒刑月，如易科罰金，以銀元佰元即新臺幣玖佰元
折算壹日。緩刑貳年。
    事  實
一、丙○○明知0000000000號行動電話SIM 卡並非其本人申請，
    於民國89年3 月22日自蔡一仲（已死亡）處收受上開SIM 卡
    （該SIM 卡係蔡一仲於89年3 月21日冒用乙○○名義，在臺
    南市○○路○ 段30號北電通訊社向台灣大哥大股份有限公司
    申請購置），而未向蔡一仲查詢該通話費用應由何人繳納，
    即基於意圖為自己不法利益之概括犯意，將前揭行動電話
    SIM 卡置入其所有之不詳行動電話1 支，自89年3 月22日起
    至89 年4月27日止，連續撥打使用，致使台灣大哥大股份有
    限公司陷於錯誤，誤以為其係行動電話門號申請人乙○○所
    使用，予以接受而提供通訊服務，臺灣大哥大股份有限公司
    並將其發話通訊費用列入名義上租用人乙○○之帳單，計獲
    取新台幣（下同）30,906元通話費用之不法利益。嗣乙○○
    接獲臺灣大哥大股份有限公司繳費通知後發覺有異而報警處
    理，經警循線查獲，始知上情。
二、案經內政部警政署電信警察隊報請臺灣高雄地方法院檢察署
    檢察官偵查後聲請簡易判決處刑。
    理  由
壹、程序方面
一、證人乙○○、沈聰文、郭玲如、范淑婷、楊勝堯於警詢中之
    陳述有證據能力：
  (一)被告以外之人（包括證人、鑑定人、告訴人、被害人及共同
    被告等）於審判外之陳述雖不符刑事訴訟法第159 條之1至
    之4 等4 條之規定，而經當事人於審判程式同意作為證據，
    法院審酌該言詞陳述或書面陳述作成時之情況，認為適當者
    ，亦得為證據；又當事人、代理人或辯護人於法院調查證據
    時，知有刑事訴訟法第159 條第1 項不得為證據之情形，而
    未於言詞辯論終結前聲明異議者，視為有前項之同意，同法
    第159 條之5 定有明文。
  (二)證人乙○○、沈聰文、郭玲如、范淑婷、楊勝堯於警詢中之
    陳述，經本院審理時予以提示並告以要旨，且各經檢察官及
    被告表示意見，當事人均已知悉上述文書、證詞之傳聞性質
    ，而均未於言詞辯論終結前對其證詞之證據能力表示異議，
    依上開規定，已擬制同意上開證據均有證據能力；本院覆審
    酌上開陳述作成時，較無人情施壓或干擾之情形，認以之作
    為本案之證據亦屬適當，是上開證詞均具有證據能力。
二、證人乙○○於偵查中之證述有證據能力：
  (一)按被告以外之人於偵查中向檢察官所為之陳述，除顯有不可
    信之情況者外，得為證據，刑事訴訟法第159 之1 第2 項定
    有明文。偵查中對被告以外之人所為之偵查筆錄，或被告以
    外之人向檢察官所提之書面陳述，性質上均屬傳聞證據。惟
    現階段刑事訴訟法規定檢察官代表國家偵查犯罪、實施公訴
    ，依法其有訊問被告、證人及鑑定人之權，證人、鑑定人且
    須具結，而實務運作時，檢察官偵查中向被告以外之人所取
    得之陳述，原則上均能遵守法律規定，不致違法取供，其可
    信度極高。
  (二)本件證人乙○○於偵查中基於證人地位在檢察官前所為之證
    述經合法具結，且被告未曾提及檢察官在偵查時有不法取供
    之情形，亦無顯不可信之情況，依上說明，其於偵查中之證
    言自具有證據能力。
貳、實體方面
一、訊據上訴人即被告丙○○對於其於上揭時間連續撥打蔡一仲
    以乙○○名義申請之行動電話門號且未曾繳費之事實坦承不
    諱，核與證人乙○○、沈聰文、郭玲如、范淑婷、楊勝堯於
    警詢之陳述（警卷第1 頁至第8 頁）、證人乙○○於偵查中
    之證述（95年度偵緝字第1022號卷第20頁、第21頁）相符，
    且有行動電話業務申請書、同意書、臺灣大哥大股份有限公
    司95年4 月13日法警09526288號函、臺灣大哥大股份有限公
    司基本資料查詢、0000000000號通聯紀錄各1 份在卷可稽（
    上開偵查卷第32頁、第33頁、第30頁、第31頁、警卷第15頁
    至第56頁），足認被告之自白與事實相符，應堪採為認定被
    告有罪之證據，事證明確，被告犯行堪以認定。
二、核被告丙○○所為，係犯刑法第339 條第2 項詐欺得利罪。
    被告先後數次詐欺得利犯行，時間緊接、方法相同，觸犯構
    成要件相同之罪名，顯係基於概括犯意反覆為之，為連續犯
    ，應依修正前刑法第56條論以一罪，並加重其刑（被告行為
    後，刑法於94年2 月2 日經總統令修正公佈，於95年7 月1
    日施行，被告行為後業已刪除刑法第56條連續犯之規定，被
    告所犯數次詐欺得利犯行，即應論以數罪分論併罰，此刪除
    雖非犯罪構成要件之變更，但顯已影響行為人刑罰之法律效
    果，自屬法律有變更，依新法第2 條第1 項規定，比較新、
    舊法結果，仍應適用較有利於被告之行為時法律即修正前刑
    法第56條論以連續犯）。被告用以撥打電話之SIM 卡係蔡一
    仲自行付費購置後交予被告使用，被告用於通訊非屬盜用他
    人之電信設備，不成立電信法第56條第1 項之罪，附此說明
    。
三、聲請簡易判決意旨另以：被告丙○○與真實姓名不詳自稱「
    蔡一仲」之成年男子共同基於意圖為自己不法所有及偽造文
    書之犯意聯絡，於89年3 月21日，由該自稱「蔡一仲」之男
    子持乙○○之身分證影本1 份，前往臺南市○○路○段30號
    「北電通訊社」，冒用乙○○之名義，偽造行動電話業務申
    請書及同意書，並持向不知情之承辦人員行使，使台灣大哥
    大股份有限公司因此陷於錯誤，而核發行動電話門號000000
    0000號SIM 卡予該「蔡一仲」之男子，足生損害於乙○○及
    台灣大哥大公司對申辦行動電話審核之正確性。因認被告涉
    犯刑法第216 條、第210 條之行使偽造私文書罪、第339 條
    第1 項之詐欺取財罪。
  (一)按犯罪事實應依證據認定之，無證據不得認定犯罪事實；又
    不能證明被告犯罪者，應諭知無罪之判決，刑事訴訟法第15
    4 條第2 項、第301 條第1 項分別定有明文。又犯罪事實之
    認定，應憑真實之證據，倘證據是否真實尚欠明確，自難以
    擬制推測之方式，為其判斷之基礎；而認定犯罪事實之證據
    係指足以認定被告確有犯罪行為之積極證據而言，該項證據
    自須適合於被告犯罪事實之認定，始得採為斷罪之資料，最
    高法院53年臺上字第656 號、29年上字第3105號著有判例。
    且刑事訴訟上證明之資料，無論為直接或間接證據，均須達
    於通常一般之人均不致有所懷疑，而得確信其為真實之程度
    ，始得據為有罪之認定，若其關於被告是否犯罪之證明未能
    達此程度，而有合理懷疑之存在，致使無從形成有罪之確信
    ，根據「罪證有疑，利於被告」之證據法則，即不得遽為不
    利被告之認定，亦有最高法院76年臺上字第4986號判例可稽
    。
  (二)聲請簡易判決處刑意旨認被告涉有上開犯嫌，無非係以證人
    乙○○於警詢及偵查之指訴、行動電話業務申請書、同意書
    、乙○○身分證影本各1 份為其主要論據。訊據被告堅決否
    認有何行使偽造文書及詐欺取財之犯行，辯稱：行動電話門
    號是蔡一仲交給我使用，我沒有與蔡一仲一起偽造文書等語
    。
  (三)經查：證人乙○○固證稱上開行動電話門號不是我申請的等
    語，惟本件既無證據證明被告至北電通訊社偽造行動電話業
    務申請書、同意書進而行使以詐得SIM 卡之行為，亦無證據
    證明被告與蔡一仲間，就上開犯行有犯意聯絡及行為分擔，
    尚難僅憑該SIM 卡為被告所使用，遽認被告與蔡一仲共犯行
    使偽造私文書及詐欺取財犯行。是此部分尚無從認定被告成
    立行使偽造私文書罪及詐欺取財罪嫌。此外，復查無其他積
    極證據足認被告有檢察官所指上開犯行，本應為無罪之判決
    ，惟公訴意旨認被告此部分犯行，與上開論罪科刑部分，有
    牽連犯之裁判上一罪關係，爰不另為無罪之諭知，併此敘明
    。
四、原審認被告犯行明確，據以論罪科刑，固非無見。惟查：(一)
    本件查無積極證據足認被告有行使偽造私文書及詐欺罪嫌，
    已如前述，原審認被告另涉犯刑法第216 條、第210 條行使
    偽造私文書罪、第339 條第1 項詐欺取財罪，自有未洽；(二)
    原審漏未論及被告多次撥打上開電話因而詐得免付電話費用
    之利益，應適用修正前刑法第56條連續犯之規定，亦有未洽
    。綜此以觀，本件被告以其未行使偽造私文書為據提起本件
    上訴，為有理由，且原判決亦有上開違誤，自應由本院撤銷
    改判。爰審酌被告僅為圖一時之私利，撥打遭他人冒名申請
    使用之門號，詐得30,906元免繳電話通話費之不法利益，惟
    念其前未曾受有期徒刑以上刑之宣告，有臺灣高等法院被告
    前案紀錄表1 份在卷足按，且犯後亦坦承犯行，並已繳清積
    欠之電話通話費，有臺灣大哥大股份有限公司用戶繳款收執
    聯1 份附卷可查等一切情狀，量處如主文所示之刑，並諭知
    易科罰金之折算標準，以資懲儆（被告行為時之刑法第41條
    規定「犯最重本刑為3 年以下有期徒刑以下之刑之罪，而受
    6 月以下有期徒刑或拘役之宣告，因身體、教育、職業或家
    庭之關係，執行顯有困難者，得以1 元以上、3 元以下折算
    一日，易科罰金」；90年1 月4 日修正、同年月10日經總統
    公佈施行、同年月12日生效之刑法第41條第1 項規定「犯最
    重本刑為5 年以下有期徒刑以下之刑之罪，而受6 個月以下
    有期徒刑或拘役之宣告，因身體、教育、職業、家庭之關係
    或其他正當事由，執行顯有困難者，得以1 元以上3 元以下
    折算1 日，易科罰金。但確因不執行所宣告之刑，難收矯正
    之效，或難以維持法秩序者，不在此限」；而94年1 月7 日
    修正公佈，於95年7 月1 日施行之刑法第41條第1 項則規定
    ：「犯最重本刑為5 年以下有期徒刑以下之刑之罪，而受6
    個月以下有期徒刑或拘役之宣告者，得以新臺幣1,000 元、
    2,000 元或3,000 元折算一日，易科罰金。但確因不執行所
    宣告之刑，難收矯正之效，或難以維持法秩序者，不在此限
    」。茲比較上開行為時法、中間時法、裁判時法關於刑法第
    41條之易科罰金折算標準，應以90年1 月4 日修正、同年月
    10日經總統公佈施行、同年月12日生效之刑法第41條第1 項
    規定【即中間時法】，較有利於被告，則應依刑法第2 條第
    1 項前段，適用90年1 月4 日修正、同年月10日經總統公佈
    施行、同年月12日生效之刑法第41條第1 項，修正前罰金罰
    鍰提高標準條例第2 條之規定，定其易科罰金之折算標準）
    。又被告前未曾受有期徒刑以上刑之宣告，已如前述，因一
    時失慮，致罹刑章，犯後已坦承犯行，並已繳清積欠之電話
    通話費用，深具悔意，經此偵、審教訓，當知所警惕，信無
    再犯之虞，本院因認所宣告之刑以暫不執行為適當，依刑法
    第74條第1 項第1 款，併予宣告緩刑2 年，以啟自新。至被
    告所有持以撥打上開門號之不詳行動電話1 支，因未據扣案
    ，為免將來執行困難，爰不予宣告沒收。
五、末按刑法修正後之規定係以適用行為時法即舊法為原則，則
    原判決雖未及比較適用，然本件上訴本院合議庭後，經比較
    新舊法，行為後之法律即新法並非較有利於行為人，而仍應
    適用行為時法之規定，已如前述，從而，原判決適用行為時
    法即無不當，自不構成撤銷改判之事由，併此敘明。
據上論斷，應依刑事訴訟法455 條之1 第1 項、第3 項、第369
條第1 項前段、第364 條、第299 條第1 項前段，刑法第2 條第
1 項前段、（修正前）第56條、刑法第339 條第2 項、第1 項、
（修正前）第41條第1 項前段、刑法第74條第1 項第1 款，罰金
罰鍰提高標準條例第1 條前段、第2 條，現行法規所定貨幣單位
折算新臺幣條例第2 條，判決如主文。
本案經檢察官甲○○到庭執行職務。
中    華    民    國    95    年    12    月    26    日
                  鳳山刑事第一庭審判長法  官  黃三友
                                      法  官  林永村
                                      法  官  林芳華
以上正本證明與原本無異。
不得上訴。
中    華    民    國    95    年    12    月    26    日
                                      書記官  黃靖媛
刑法第339條
意圖為自己或第三人不法之所有，以詐術使人將本人或第三人之
物交付者，處5 年以下有期徒刑、拘役或科或併科1 千元以下罰
金。
以前項方法得財產上不法之利益或使第三人得之者，亦同。
前2 項之未遂犯罰之。


司法院資訊處製作；財團法人民間司法改革基金會備份。
